臺灣高等法院刑事判決　　　　　　　　　　　　九十三年度上重更(一)字第四五號
　　上　訴　人
　　即　被　告　乙○○
　　指定辯護人　本院公設辯護人　甲○○
右上訴人因毒品危害防制條例案件，不服臺灣臺北地方法院九十二年度重訴字第三三
號，中華民國九十二年十二月三十一日第一審判決（起訴案號：臺灣臺北地方法院檢
察署九十二年度偵字第一八八四號），提起上訴經判決後，由最高法院發回更審，本
院判決如左：
    主  文
原判決撤銷。
乙○○共同運輸第一級毒品，處無期徒刑，褫奪公權終身。
扣案如附表編號一所示之第一級毒品海洛因均沒收銷燬之，扣案如附表編號二所示之
物均沒收。
    事  實
一、乙○○因施用第一級毒品海洛因而結識真實姓名年籍不詳綽號「小陳」之成年男
    子，明知海洛因係毒品危害防制條例第二條第二項第一款所列之第一級毒品，且
    係懲治走私條例管制物品項目及其數量甲項第四款之管制進口物品，因施用毒品
    開銷大，經「小陳」於民國（下同）九十二年八月十五日左右，在臺北市○○○
    路○段東南亞戲院附近之「小歇」泡沫紅茶店遊說其前往泰國運輸海洛因返臺即
    給付新臺幣（下同）三十萬元作為報酬，竟應允之。乙○○與「小陳」即基於共
    同私自運輸管制進口物品即第一級毒品入境我國之犯意聯絡與行為分擔，由「小
    陳」出資為乙○○安排前往泰國之行程、住宿並購買機票，乙○○乃於同年月二
    十八日自桃園縣大園鄉中正國際機場搭機前往泰國曼谷並下榻於「小陳」所安排
    之飯店。嗣於同年九月二日凌晨四時許，「小陳」將第一級毒品海洛因磚二塊以
    自有之油紙各一張包妥裝入榴槤糕紙盒後，連同供乙○○施用之海洛因白粉一包
    ，攜至泰國曼谷乙○○下榻之飯店交予乙○○，囑咐其返臺後會派員接應，乙○
    ○乃將該裝有海洛因之榴槤糕紙盒置於手提行李內，海洛因白粉一包則藏於身上
    ，於同日搭乘中華航空公司ＣＩ六九六號班機自泰國曼谷返臺。乙○○於同日晚
    間十一時十分許抵達臺灣入境時，因臺北市政府警察局刑事警察大隊事先接獲線
    報報請臺灣臺北地方法院檢察署檢察官指揮偵辦，並會同航空警察局刑警隊、財
    政部臺北關稅局人員注檢，當場在中正國際機場入境檢查室北邊辦公室前查獲乙
    ○○，並扣得如附表所示以榴槤糕紙盒及油紙包裝之海洛因磚二塊及白粉一包，
    乙○○因而未取得運輸第一級毒品海洛因之報酬三十萬元。
二、案經臺北市政府警察局刑事警察大隊報告臺灣臺北地方法院檢察署檢察官偵查起
    訴。
    理  由
一、右揭事實，迭據被告乙○○坦承不諱（見偵卷第十八頁至第十九頁、第七十頁反
    面至第七十一頁、原審卷第四十八頁至第五十頁、本院上訴卷第一五五頁、本院
    九十三年十一月一日審理筆錄），復有臺北關稅局扣押貨物、運輸工具收據及搜
    索筆錄影本一紙載明查獲過程、臺北市政府警察局刑事警察大隊扣押筆錄及扣押
    物品目錄表各一件及榴槤糕紙盒一個、照片五幀攝有現場查獲情形、內政部警政
    署九十二年十一月十四日警署資字第○九二○一五四三○○號函檢附之國人入出
    境資料整批查詢名單一件記載被告於九十二年八月二十八日出境，同年九月二日
    入境之事實在卷可佐（見偵卷第四頁、第七頁至第八頁、第三十頁至第三十一頁
    ，原審卷第四十至四十一頁）。次查，為警查扣之白色磚塊二塊及白粉一包，經
    ．三一公克（包裝重七一．八七公克），純度百分之八十四點九九，純質淨重六
    一一．三四公克，此有法務部調查局九十二年九月三十日調科壹字000000
    000號鑑定通知書一紙存卷可稽（見偵查卷第一○五頁）。此外，並有如附表
    編號二所示為共犯「小陳」所有用以包裝防止毒品裸露、逸出、防潮之功用，以
    便於攜帶、運輸之油紙二張及榴槤糕紙盒一個扣案可資佐證。足認被告自白與事
    實相符，堪值採信。是本件事證明確，被告犯行堪以認定，應依法論科。
二、按海洛因為毒品危害防制條例第二條第二項第一款所列之第一級毒品，並為行政
    院依懲治走私條例第二條第四項授權公告之甲項管制進出口物品，不得持有運輸
    亦不得私運進口。被告自泰國運輸且私運進口第一級毒品海洛因入境我國，核其
    所為，係犯毒品危害防制條例第四條第一項運輸第一級毒品罪及懲治走私條例第
    二條第一項私運管制物品進口罪。公訴意旨論罪法條雖未記載被告私運進口管制
    物品涉犯懲治走私條例第二條第一項之私運管制物品進口罪，然起訴事實業已敘
    及，且經蒞庭檢察官於論告時當庭補充，該部分與檢察官起訴之犯罪事實具有想
    像競合犯之裁判上一罪關係，應為起訴效力所及，本院自得併予審理。被告持有
    第一級毒品海洛因之目的在供運輸之用，則其持有之低度行為為運輸第一級毒品
    海洛因之高度行為所吸收，不另論罪。被告一行為同時觸犯運輸第一級毒品罪、
    私運管制物品進口罪，為想像競合犯，應依刑法第五十五條前段規定從較重之運
    輸第一級毒品罪處斷。又被告與綽號「小陳」成年男子間，有犯意聯絡與行為分
    擔，俱屬共同正犯。至原審指定辯護人為被告辯護稱：被告經查獲攜帶毒品後，
    旋即供出毒販「小陳」派人接機取貨，並因此逮捕蕭兆文、蕭瑞棋，縱認被告與
    「小陳」等人有共犯關係，依實務見解，仍無礙於被告符合供出毒品來源因而破
    獲者之要件，應有毒品危害防制條例第十七條減輕其刑規定之適用等語。惟按毒
    品危害防制條例犯第四條第一項至第四項、第五條第一項至第四項前段、第六條
    第一項至第四項、第七條第一項至第四項、第八條第一項至第四項、第十條或第
    十一條第一項、第二項之罪供出毒品來源，因而破獲者，得減輕其刑，毒品危害
    防制條例第十七條定有明文。其立法目的，旨在利用減刑之寬典，鼓勵運輸、販
    賣、吸用或持有毒品之行為人，供出毒品之來源，藉以擴大防制毒品之成效，使
    煙毒易於斷絕。故凡觸犯該條所列舉之罪者，據實指陳其毒品由來之人或地，並
    因而破案查獲者，即符合該條得減輕其刑之規定，至其所供毒品由來之人，與之
    是否具有共犯關係，並非所問（最高法院八十九年度臺上字第三九七○號、八十
    九年度臺上字第一七八號判決可資參照）。是以得適用毒品危害防制條例第十七
    條減輕其刑規定者，應符合二要件：(一)供出毒品來源之人或地；(二)因而破案查獲
    。查本案被告經警查獲時，固供出受「小陳」指派至機場接應者係蕭瑞棋，警員
    並當場將蕭瑞棋逮捕，然經檢察官偵查後認定蕭瑞棋事先應不知所從事者為接應
    毒品之事而認其罪嫌尚有不足，已於九十二年十月二十八日對蕭瑞棋為不起訴處
    分，有臺灣臺北地方法院檢察署檢察官九十二年度偵字第一八八八四號不起訴處
    分書一件附卷可稽（見偵卷第一一三頁），又被告於原審審理時供稱其不認識蕭
    兆文，係到警局才看見蕭兆文，其未供出蕭兆文等語（見原審卷第九十一頁），
    而蕭兆文因運輸第一級毒品案件另案經臺灣桃園地方法院檢察署檢察官以九十二
    年度偵字第九一八三號、第九三三九號、第一○六四六號、第一一六○一號提起
    公訴，其犯行係與蕭人偉等七人於九十二年五月間至泰國運輸毒品入境我國之犯
    行，有上該起訴書存卷足徵（見原審卷第八十頁），與本案並無關連，則被告雖
    供出至機場接應之人為蕭瑞棋，然並未因此破案查獲毒品之來源，核與毒品危害
    防制條例第十七條規定得減輕其刑之要件不合，尚不能援引該條規定減輕被告之
    刑。又被告於本院另稱：邱名華與「小陳」一起在泰國交付毒品，鍾敵寒是在國
    內辦理出國手續
    卷第五十六頁）；證人邱名華則堅詞否認有與被告在泰國接觸（見本院上訴卷第
    一一九頁），而被告自警訊迄原審審理中均未敘及在泰國交付毒品時，除綽號「
    小陳」者外，另有其他人一同前來等語，其於本院前審翻稱證人邱名華亦一同前
    來已有可議，尤有甚者，被告於原審審理中亦供稱鍾敵寒就是在泰國交給伊毒品
    的「小陳」，也是鍾要伊去泰國的云云（見原審卷第一二三頁），於本院上訴審
    調查時先稱鍾敵寒在泰國將毒品交給我，「小陳」就是邱名華（見本院上訴卷第
    九十八頁），於審理時再稱：「小陳」真正的名字我到現在還不知道，鍾敵寒、
    邱名華應該知道他真正的身分（見本院上訴卷第一五八頁），不惟對於交付毒品
    的人數前後供稱不一，且對於「小陳」的身份供陳前後軒輊，是被告陳稱邱名華
    與小陳一同交付毒品云云，顯係被告為求減刑，臨供杜撰，自不足以認定證人邱
    名華係提供毒品來源者，亦無從認有毒品危害防制條例第十七條規定得減刑其刑
    之適用，附此敘明。
三、原審論處被告罪刑，本非無見，惟查被告輸入毒品，除海洛因磚二塊以外，尚有
    一包海洛因白粉，共淨重七一九．三一公克，原判決漏論海洛因白粉一包，且淨
    重誤記為七百九十公克，致犯罪事實有誤，被告上訴指摘原審量刑過重，雖無理
    由，惟原判決既有可議，仍屬無可維持，應由本院將原判決撤銷改判。爰審酌被
    告犯罪動機、目的、手段、運輸毒品數量非少，且毒品戕害國人身心健康甚鉅，
    所生危害不小，又被告雖辯稱係因需款戒除毒癮，始接受「小陳」遊說運輸毒品
    云云，惟被告苟有戒除毒癮之意，焉尚輸入一包海洛因白粉自用，是堪認被告因
    施用毒品開銷大，始為本件犯行，其犯罪動機，無可憫恕，而得適用刑法第五十
    九條規定酌量減輕其刑之餘地，依法量處無期徒刑，並宣告褫奪公權終身。扣案
    如附表編號一所示之第一級毒品海洛因，為查獲之毒品，應依毒品危害防制條例
    第十八條第一項前段規定宣告沒收並銷燬之。扣案如附表編號二所示之油紙二張
    及榴槤糕紙盒一個，為共犯綽號「小陳」之成年男子所有，供運輸毒品所用之物
    ，業經被告供明在卷，應依同條例第十九條第一項規定宣告沒收。至被告因遭查
    獲，尚未取得運輸第一級毒品海洛因之報酬三十萬元，自無庸依毒品危害防制條
    例第十九條第一項規定宣告沒收，附此敘明。
據上論斷，應依刑事訴訟法第三百六十九條第一項前段、第三百六十四條、第二百九
十九條第一項前段、毒品危害防制條例第四條第一項、第十八條第一項前段、第十九
條第一項、懲治走私條例第二條第一項、刑法第十一條、第二十八條、第五十五條、
第三十七條第一項，判決如主文。
本案經檢察官陳維練到庭執行職務。
中　　　華　　　民　　　國　　九十三　　年　　 十一 　　月　　 十八 　　日
                              臺灣高等法院刑事第一庭
                                  審判長法  官  李　相　助
                                        法  官  黃　聰　明
                                        法  官  楊　貴　雄
右正本證明與原本無異。
如不服本判決，應於收受送達後十日內向本院提出上訴書狀，其未敘述上訴之理由者
並得於提起上訴後十日內向本院補提理由書（均須按他造當事人之人數附繕本）。
                                        書記官  林　淑　貞
中　　　華　　　民　　　國　　九十三　　年　　 十一 　　月　　 十九 　　日
附錄：本案論罪科刑法條全文：
懲治走私條例第二條第一項
私運管制物品進口、出口逾公告數額者，處七年以下有期徒刑，得併科新台幣三百萬
元以下罰金。
毒品危害防制條例第四條第一項
製造、運輸、販賣第一級毒品者，處死刑或無期徒刑；處無期徒刑者，得併科新台幣
一千萬元以下罰金。
附表：
一、第一級毒品海洛因磚二塊、海洛因白粉一包（合計淨重七一九．三一公克（包裝
    重七一．八七公克））純度百分之八四．九九，純質淨重六一一．三四公克）
二、榴槤糕紙盒一個、油紙二張。
